臺灣臺中地方法院民事裁定　九十四年度再易字第九號
　　再審原告　乙○○○
　　再審被告　甲○○
右當事人間請求確定界址事件，再審原告對於中華民國九十三年十二月二十九日本院
九十三年度再易字第四四號確定判決，提起再審之訴，本院判決如左：
    主      文
再審之訴駁回。
再審訴訟費用由再審原告負擔。
    理　　　由
一、本件再審原告係於民國九十四年一月十三日收受本院九十三年度再易字第四四號
    民事確定判決，此有送達證書附於該訴訟卷宗可稽，是再審原告於九十四年一月
    二十五日具狀提起本件再審之訴，自未逾民事訴訟法第五百條第一項所定三十日
    之不變期間，合先敘明。
二、按再審之訴不合法者，法院應以裁定駁回之；又再審之訴，法院認無再審理由，
    判決駁回後，不得以同一事由，對於原確定判決或駁回再審之訴之確定判決，更
    行提起再審之訴，此觀民事訴訟法第五百零二條第一項、第四百九十八條之一規
    定自明。
三、本件再審原告對本院九十三年度再易字第四四號再審之訴之確定判決，提起再審
    ，主張：(一)伊於九十二年八月二十二日提出之上訴理由狀中稱「上訴人（指再審
    原告）土地面積減少五點三六平方公尺，其原因為何，令人啟疑，請鈞院仍函請
    內政部土地測量局就前開事項予以說明，以查明事實」，原審未傳訊內政部土地
    測量局予以說明，竟依再審被告於九十二年九月九日具狀之聲請，傳訊內政部土
    地測量局地籍圖重測員鄭印順，並以與系爭地號無關地籍資料作為判決理由。
    (二)九十二年度簡上字第二三四號案件於九十三年一月二日審理中宣示「本件改於
    九十三年二月六日下午三時二十分，在民事第二十二庭續行辯論，到庭當事人自
    行到庭不另通知」，而同年二月六日下午，在民事第二十二庭辯論續行時，審判
    長宣示「本件更新審理」，縱因言詞辯論之續行，或雙方攻擊防禦逾越行為，審
    判長自可依法制止之，卻宣示「本件更新審理」期日，未給予原告陳述事實之機
    會，已違認定事實。(三)九十二年度簡上字第二三四號判決中援引再審被告提出之
    收據係載明八十五年四月一日，而證人鄭印順提出之台中縣政府界址糾紛協調日
    期明載八十五年六月二十七日，原審未採用該調處日期成立卷證，其理由顯不足
    採。又內政部土地測量局於九十年十一月二十日所製鑑定圖「面積分析表」，依
    再審原告所指界位置計算（Ａ─Ｃ）各點之連接線，系爭二四一地號土地面積尚
    增加一‧六九平方公尺，惟原審無視該鑑定圖面積分析表，依重測公告確定成果
    計算（Ａ─Ｂ），致再審原告系爭二三八地號土地面積減少四‧八七平方公尺，
    而再審原告系爭二四一地號土地面積增加七‧三八平方公尺，鈞院九十三年再易
    字第四四號就此不予詳查，而摘取無關證物，亦無可取。本件係因原審被告越界
    建築，占用原告所有畸零土地所致。(四)又再審原告於鈞院九十三年度再易字第四
    四號案件中主張，鈞院九十三年度再易字第二六號案件原判決對再審原告於九十
    三年十月二十二日庭呈資料不為受理，而原審判決竟認「然本院既於該再審事件
    無須進行本案辯論裁判，自亦無調查上開證據之餘地。準此，原判決縱未經調查
    斟酌上開證物，即以無再審理由，而駁回再審原告之訴‧‧‧爰不經言詞辯論而
    為判決」。綜上所述，原再審確定判決就系爭地號與毗鄰地號土地，實際面積在
    重測前和重測後之增加或減少實際變動因果，未予詳查全案卷證，顯有「就足以
    影響判決之重要證物，漏未斟酌」之情形。為此，訴請判決：(1)廢棄本院九十三
    年度再易字第四四號判決；(2)確認再審原告所有坐落台中縣大肚鄉○○段第二三
    八地號土地，與再審被告所有坐落同段第二四一地號土地之界址為內政部土地測
    量局九十年十一月二十日鑑定圖所示Ａ、Ｃ各點之連接線。
四、惟查，再審原告對於本院九十二年度簡上字第二三四號確定判決，以該確定判決
    對於證人鄭印順之證言及其所提出之地籍調查補正表漏未斟酌，有民事訴訟法第
    四百三十六條之七規定之再審理由，而提起再審之訴，並先後經本院以九十三年
    度再易字第二六、四四號受理在案。惟其再審之訴經本院合議庭認前開九十二年
    度簡上字第二三四號確定判決並無上揭再審理由，而判決駁回再審原告之訴，有
    本院九十三年度再易字第二六、四四號民事判決可稽，並經本院依職權調閱本院
    九十二年度簡上字第二三四號、九十三年度再易字第二六、四四號卷宗核閱屬實
    ，依上開規定，再審原告即不得復以同一事由提起再審。本件再審原告以前開確
    定判決已提出並經審酌之證據，據為本件再審之訴請求之事由，更行提起本件再
    審之訴，揆諸前開說明，自非合法。
五、另再審原告雖主張本院九十二年度簡上字第二三四號案件於九十三年二月六日言
    詞辯論庭時，審判長宣示「本件更新審理」，未給予原告陳述事實之機會，已違
    認定事實，另該九十二年度簡上字第二三四號案件判決援引再審被告提出之收據
    ，而未採用調處日期成立卷證，理由顯不足採云云。惟按，參與言詞辯論之法官
    有變更者，當事人應陳述以前辯論之要旨，但審判長得令書記官朗讀以前筆錄代
    之，民事訴訟法第二百十一條定有明文。本院前開九十二年度簡上字第二三四號
    案件於九十三年一月二日行言詞辯論，嗣因法官職務調動而更換審判長，依上開
    規定，自應更新審理，且此更新程序並未影響當事人陳述事實之機會，亦與民事
    訴訟法第四百三十六條之七所規定得提起再審之訴之「足以影響於裁判之重要證
    物漏未斟酌」無涉。
六、又本件再審原告係就本院九十三年度再易字第四四號判決提起再審，其以本院九
    十二年度簡上字第二三四號之審理程序「已違認定事實」及其判決未採用證人鄭
    印順提出之台中縣政府界址糾紛協調日期之卷證，而對本院九十三年度再易字第
    四四號判決提起再審，顯與上開「足以影響於裁判之重要證物漏未斟酌」不合，
    再審原告自不得執此據為再審理由。
七、再按對法院確定判決提起再審之訴，應以有民事訴訟法第四百九十六條第一項各
    款、第四百九十七條或第四百三十六條之七規定之原因為限，此項原因亦即再審
    理由，必須於訴狀中表明之（見同法第五百零一條第一項第四款），否則其訴即
    屬不合法，毋庸命其補正，逕以裁定駁回之，最高法院七十年台再字第三五號判
    例可資參照。所謂表明再審理由，必須在訴狀具體指摘確定判決有前開法條規定
    之何一原因，如未於訴狀具體表明者，為再審之訴不合法。本件再審原告另以：
    九十三年度再易字第二六號案件原判決對再審原告於九十三年十月二十二日庭呈
    資料不為受理，對此提起再審，原審判決竟認「然本院既於該再審事件無須進行
    本案辯論裁判，自亦無調查上開證據之餘地。準此，原判決縱未經調查斟酌上開
    證物，即以無再審理由，而駁回再審原告之訴‧‧‧爰不經言詞辯論而為判決」
    云云。惟查，再審原告就此部分提起本件再審之訴，核其民事聲請再審狀所載意
    旨，非但未表明本院九十三年度再易字第四四號判決有何法定再審原因，亦無記
    載合於法定再審事由之具體情事，依上開說明，難認其再審之訴為合法。
八、綜上各節，本件再審之訴不合法，應以裁定駁回。
九、依民事訴訟法第五百零二條第一項、第九十五條、第七十八條，裁定如主文。
中　　　華　　　民　　　國　　九十四　　年　　　三　　　月　　　十一　　日
                                        臺灣臺中地方法院民事第三庭
~B審判長法　官　張瑞蘭
~B　　　法　官　羅永安
~B　　　法　官　卓進仕
右正本證明與原本無異
不得上訴
中　　　華　　　民　　　國　　九十四　　年　　　三　　　月　　　十一　　日
~B法院書記官　李玉容
